【裁判字號】    99,訴,577
【裁判日期】    990617
【裁判案由】    損害賠償
【裁判全文】
臺灣高雄地方法院民事判決               99年度訴字第577號
原      告  甲○○
訴訟代理人  乙○○
被      告  丙○○
訴訟代理人  鄭明達律師
上列當事人間損害賠償事件，經本院於民國99年6 月3 日言詞辯
論終結，判決如下：
    主      文
被告應給付原告新台幣參拾萬元，及自民國九十九年四月三日起
至清償日止，按週年利率百分之五計算之利息。
訴訟費用由被告負擔十分之三，餘由原告負擔。
本判決原告勝訴部分得假執行。
    事實及理由
一、原告主張：伊與訴外人曹國祥為夫妻關係，被告明知曹國祥
    為有配偶之人，竟自民國97年四月間起，在高雄市○○區○
    ○路33巷19號1 樓及高雄縣鳳山市○○○路56號4 樓租屋處
    ，與曹國祥相姦並同居，業已嚴重破壞伊之正常婚姻生活，
    造成伊精神損害甚鉅，並罹患甲狀腺機能亢進之疾病，為此
    爰依民法第184條第1項、第195條之規定，提起本件訴訟，
    並聲明：被告應給付原告新台幣（下同）100萬元，及自起
    訴狀繕本送達之翌日即99年4月3日起至清償日止按週年利率
    5％計算之利息。
二、被告則以：伊僅在曹國祥所設立之清潔公司擔任臨時工，並
    未與曹國祥租屋同居，更未與曹國祥相姦。原告所患疾病及
    身體狀況，乃過度操勞與壓力所致，非伊所造成，故原告主
    張俱無理由等語，資為抗辯。並聲明：原告之訴駁回。
三、兩造不爭執之事項：
  (一)原告與曹國祥為夫妻，現仍婚姻關係存續中。被告明知曹國
    祥為原告之配偶。
  (二)被告在高雄縣鳳山市○○○路56號4 樓租屋居住。
  (三)原告患有甲狀腺功能亢進。
  (四)起訴狀所附照片（見本院卷第7-8 頁）所示之98年12月19日
    、23日、24日，在被告位在高雄縣鳳山市○○○路56號4樓
    租屋處或附近，曹國祥攙扶被告。
四、本件之爭點：
  (一)被告有無與原告之配偶相姦、同居？
  (二)被告是否有不法侵害原告之身體、健康、名譽或其他人格法
    益，或不法侵害原告基於配偶關係之身分法益，而情節重大
    之情形？
  (三)承上，如是，原告得請求之非財產上損害賠償數額應以若干
    為適當？
五、本院之判斷：
  (一)經查，原告提出被告與曹國祥對話光碟及譯文，經本院勘驗
    該光碟與譯文是否相符，勘驗結果略以：「被告：從頭到尾
    你對我的認知。曹國祥：你一定要他是嗎？那我跟你說啦，
    好不好，你也是我老婆。問題是你就不能浮出檯面啊。那你
    要我怎麼說？」、「曹國祥：就是大家心裡的默契而已，她
    （原告）也明知到我每天跟你（被告）在一起。但是她今天
    已經通知過你了，我要到了，你還在場，那就是不把她擺在
    眼裡。」、「被告：你說我很黏你，以前是，因為我以為你
    是我的靠山。曹國祥：我到現在還是你的靠山。被告：但是
    你現在就已經變了啊。。曹國祥：我到現在還是你的靠山，
    只是你想法又開始變了。被告：不是我變了，因為我之前跟
    你在一起…。曹國祥：你緊張是因為你怕失去，我跟你講不
    會。被告：不是，不管我聽不聽，我都要順從你的意思，我
    知道，因為你告訴我這一點我離不開你，我知道…」、「曹
    國祥：我要是能夠放的下妳，如果妳對我的愛情禁得起考驗
    的話，哪怕是天南地北、一年半載，都能夠守在我身邊，那
    才是真正的愛…我們的事情我來撐，我撐的起來，妳對我要
    有信心，我就撐的起來…我自始至終除了我老婆以外，認識
    妳之後我有再去和哪一個女孩子勾三搭四的嗎？被告：我為
    什麼要付出這麼多的代價…曹國祥：我跟妳說，我對妳的感
    情始終沒有變過，妳要是不信任也就算了。」等語，此有勘
    驗筆錄乙份附卷可稽（見本院卷第81-90頁），並為被告所
    不爭執，是被告與曹國祥上開對話內容，係描述被告與曹國
    祥交往之感想，內容表達愛、愁悵、介入他人家庭之矛盾情
    節，充滿發生婚外情之痛苦、無奈，且對彼此未來充滿不確
    定感，但又割捨不下彼此感情，此種真情流露之言語顯已逾
    越一般勞雇關係或普通朋友之界線。又觀以原告提出被告與
    曹國祥在被告租屋處前之照片（見本院卷第7-8頁），曹國
    祥於被告下車後攙扶被告，並幫被告開啟租屋處鐵門，又一
    同自被告租屋處外出，益徵其二人關係絕非勞雇或普通朋友
    關係可比，至為明確。至本件原告雖未能提出被告與其夫曹
    國祥有通姦行為之相關證據，惟被告明知曹國祥為有配偶之
    人，仍故意與曹國祥為逾越一般朋友正常往來之關係即男女
    朋友之交往，縱其等交往尚未達通姦之程度，亦已侵害原告
    基於與曹國祥間之配偶關係所生之身分法益，即婚姻忠誠關
    係及夫妻間之家庭幸福利益，而造成損害，堪認情節重大。
  (二)又夫妻互負婚姻純潔及忠誠之義務，婚外情為我國法律所禁
    止，配偶之一方有合理之懷疑，察覺他方有違背婚姻忠誠義
    務，為查證他方與第三人是否確有婚外情，多有困難之處，
    將他方與第三人在一起之情形以拍攝照片或測錄談話之方式
    為之，此為維護婚姻純潔忠誠而做出之最後必要手段，縱對
    他方與第三人之隱私法益有所侵害，惟與夫妻間婚姻純潔及
    忠誠之法益，兩相權衡結果，應以保護後者法益為優先，難
    認本件原告以上開方式採證被告與曹國祥間男女朋友交往行
    為，係屬違法取得之證據。至被告所提台灣高等法院90年度
    訴字第139號民事判決，僅係個案見解，並未形成判例或一
    般見解，本院自不受其拘束。故被告辯稱：伊與曹國祥僅單
    純係勞雇關係，原告所提之光碟譯文，不具備證據能力云云
    ，殊不可採。
六、按「因故意或過失，不法侵害他人之權利者，負損害賠償責
    任。故意以背於善良風俗之方法，加損害於他人者亦同。」
    、「不法侵害他人之身體，健康、名譽、自由、信用、隱私
    、貞操，或不法侵害其他人格法益而情節重大者，被害人雖
    非財產上之損害，亦得謂求賠償相當之金額，而此規定於不
    法侵害他人基於父、母、子、女或配偶關係之身分法益而情
    節重大者準用之。」，民法第184條第1項、第195條第1項、
    第3項分別定有明文。查被告明知曹國祥為原告之夫而為有
    配偶之人，其仍於原告與之婚姻關係存續中為男女朋友之交
    往，所為業已侵害原告基於配偶關係之身分法益，且其情節
    亦屬重大，原告於精神上應受有痛苦可堪認定，而原告係高
    商畢業畢業，業商，月薪約4 萬餘元，其名下有房屋一筆及
    土地二筆，另被告係高職肄業，現為臨時工，月薪約1 萬餘
    元，其名下並無任何不動產乙節，此為兩造所自陳在卷，並
    有稅務電子閘門財產所得調件明細表在卷可稽，爰審酌兩造
    教育程度、經濟狀況、社會地位、損害程度等一切情狀，認
    以原告請求100 萬元之慰撫金實屬過高，本院認應以30萬元
    較為適當，從而，本件原告依侵權行為損害賠償之法律關係
    訴請被告應給付30萬元及其法定遲延利息為有理由，應予准
    許，其逾此部份範圍外之請求，即屬無據，應予駁回。
七、本件主文第1項係所命給付之金額未逾50萬元之判決，依民
    事訴訟法第389條第1項第5款之規定，應依職權宣告假執行
    ，至原告敗訴部分，其假執行之聲請，已失所附麗，併予駁
    回。
八、結論：原告之訴為一部有理由、一部無理由，依民事訴訟法
    第79條、第389條第1項第5款，判決如主文。
中    華    民    國    99    年    6    月    17    日
                   民事鳳山分庭法  官  何悅芳
正本係照原本作成。
如不服本判決，應於送達後20日內，向本院提出上訴狀並表明上
訴理由，如於本判決宣示後送達前提起上訴者，應於判決送達後
10日內補提上訴理由書（須附繕本）。
中    華    民    國    99    年    6    月    17    日
                               書記官  陳俐嫺

司法院資訊處製作；財團法人民間司法改革基金會備份。
